【裁判字號】    97,易,652
【裁判日期】    970925
【裁判案由】    詐欺
【裁判全文】
臺灣桃園地方法院刑事判決               97年度易字第652號
公  訴  人  臺灣桃園地方法院檢察署檢察官
被      告  乙○○
指定辯護人  本院公設辯護人陳瑞明
上列被告因幫助詐欺案件，經檢察官提起公訴（96年度偵緝字第
1618 號） ，本院判決如下︰
    主  文
乙○○幫助意圖為自己不法之所有，以詐術使人將本人之物交付
，累犯，處有期徒刑陸月，如易科罰金以新台幣貳仟元折算壹日
，減為有期徒刑參月，如易科罰金以新台幣貳仟元折算壹日。
    事  實
一、乙○○素行不良、前科累累，有多次違反麻醉藥品管理條例
    之前科，又於87年間因轉讓禁藥安非他命，經判處有期徒刑
    4 月確定，再於89年間因施用第二級毒品，經判處有期徒刑
    5 月確定，又於89年間因販賣第二級毒品，經台灣高等法院
    於91年1 月24日判處有期徒刑3 年10月，經最高法院維持該
    判決而確定，嗣上開各有期徒刑定應執行刑為有期徒刑4 年
    5 月，甫於94年8 月23日縮刑執行完畢。猶不知悔改，其能
    預見提供金融機構帳戶之存摺、金融卡及密碼予他人使用，
    足以幫助他人提領獲取詐欺之犯罪所得，竟仍不違背其本意
    ，基於幫助詐欺之不確定故意，先於95年12月8 日至台灣中
    小企業銀行南崁分行辦理帳號00000000000 號帳戶之開戶，
    並取得存摺、金融卡，隨即於該日至95年12月19日之間，在
    臺灣地區某不詳處所，將其所有之台灣中小企業銀行南崁分
    行帳號00000000000 號帳戶之存摺、金融卡、密碼，以不詳
    代價，不法處分予某姓名年籍不詳之成年人，供作犯罪集團
    使用。嗣該詐騙集團成員於95年12月19日11時許，電予甲○
    ○，向甲○○詐稱欲邀請其參加愛心基金摸彩活動，又於95
    年12月22日12時許電邀其前往台北市參加摸彩活動，繼於95
    年12月25日8 時34分許，電知其在上開摸彩活動中已抽中12
    0 萬元，要求其匯款67000 元至乙○○上開帳戶以抵稅金，
    其陷於錯誤，而於同日依詐騙集團成員指示至台灣中小企業
    銀行二林分行匯款67000 元至乙○○上開帳戶，嗣其匯款後
    發現受騙，而報警循線查獲知悉上情。
二、案經桃園縣警察局大園分局報告臺灣桃園地檢署檢察官偵查
    起訴。
    理  由
一、訊據被告乙○○矢口否認有詐欺犯行，辯稱：伊因在水電公
    司從事水電工作須要薪資匯款帳戶所以才會開立台灣中小企
    業銀行南崁分行上開帳戶，然開戶後，因伊欠銀行錢，怕薪
    資匯入後會被扣住，所以後來沒有作為匯款帳戶，後因伊要
    搬家，所以先將本案帳戶及其他多本銀行帳戶共五、六本帳
    戶之存摺、金融卡、印章放在彰化銀行平鎮分行騎樓下之機
    車置物箱內，伊之該等帳戶就是放在該機車置物箱內遺失的
    ；伊本來將提款密碼寫在存摺背面，後來伊將密碼改成自己
    之生日云云。惟查：(1)、被告將己之已將提款密碼寫在存摺
    背面之帳戶存摺、金融卡、印章等極為私密及具金錢價值，
    而他人極易依已洩露之提款密碼盜領帳戶金錢之上開物品，
    放在公共騎樓下之機車置物箱內，已與常情相悖。(2)、依卷
    附台灣中小企業銀行南崁分行上開帳戶之開戶資料顯示，被
    告係於95年12月8 日始開立該帳戶，並非如其於準備程序時
    所辯稱係很久以前開立之靜止帳戶，僅再去將該帳戶恢復。
    再被告既自稱有其他多本帳戶，則即使欲有匯薪資之帳戶，
    以其舊有之其他多本帳戶為之即可，何庸特意開立新之台灣
    中小企業銀行南崁分行帳號00000000000 號帳戶？(3)、被告
    既稱案發時其在水電公司擔任工作，則該水電公司為營利事
    業，該公司當然負有向稅捐機關申報被告薪資所得之義務，
    且該公司為扣抵銷項，進而扣抵營利事業所得稅，更無無故
    不申報被告薪資所得之任何動機。然經本院函詢財政部台灣
    省北區國稅局桃園縣分局，該分局於97年8 月19日以北區國
    稅桃縣二字第0971025787號函回覆本院表示，查無被告95年
    度綜合所得稅申報及核課資料，有該函附卷可憑，更可見被
    告所辯在水電公司擔任工作，須要匯薪資之帳戶云云，實屬
    謊言。(4)、依卷附台灣中小企業銀行南崁分行帳號00000000
    000 號帳戶之歷史往來明細顯示，被告於95年12 月8日開戶
    當日轉帳71元入該帳戶，再於95年12月19日跨行轉入110 元
    ，又於同日跨行提出106 元，至此該帳戶即僅剩75元，又於
    同日即95年12月19日即有多筆大額之不明款項以匯款或跨行
    轉入之方式存入該帳戶，可見被告配合詐騙集團開戶並轉入
    小筆金額後，即將該小筆金額提出，旋將帳戶處分予詐騙集
    團使用，故該帳戶之開戶，自始即有詐欺之不法意圖。(5)、
    被告於本院審理庭時辯稱伊本來將提款密碼寫在存摺背面，
    「後來」伊將密碼改成自己之生日云云，然其於答辯狀（本
    院97年8 月27日收文）中卻辯稱因其之帳戶有6、7個，故將
    金融卡改為其之生日，並分別寫在帳戶存摺之前後頁4 個角
    落，以方便記取云云，顯然前後所述自行矛盾，且係屬重大
    矛盾，其之該項辯詞無非杜撰之詞，不足採信。(6)、被告辯
    稱伊將帳戶資料放在機車置物箱內隔兩天就發現帳戶遺失，
    依此，一般人一次遺失多本帳戶資料，必隨即馬上向警方報
    案，其竟向檢察官辯稱因為太忙了所以沒有向警方報案云云
    ，至屬荒唐。再依卷附台灣中小企業銀行南崁分行97年7 月
    8 日南崁字第440 號函顯示，被告以電話掛失金融卡及存摺
    之時間係95年12月31日，該日已在詐騙集團自95年12月19日
    至95年12月25日密集大量使用台灣中小企業銀行南崁分行帳
    號00000000000 號帳戶之後，被告嗣後再以電話掛失金融卡
    及存摺並無意義，且現今詐騙集團收購帳戶後，多向帳戶出
    賣人表示約7 至10日之後即可向金融機構、警方掛失，作為
    日後警方調查時之卸責途徑，此無非掩耳盜鈴，是不能以被
    告有無報案、有無掛失，作為其有利、不利之認定，而應以
    其他事證，綜合研判。(7)、再依金融機構接受客戶申請一般
    存款帳戶之現況，絕大多數不須任何條件，亦無須任何費用
    （或僅須區區數百至一千元之開戶費），即任何人均可辦理
    金融帳戶存摺使用，如無特殊理由，實無借用他人存摺使用
    之必要；而金融存摺事關存個人財產權益之保障，倘有不明
    之金錢來源，甚而悠關個人之法律上之責任，其專有性甚高
    ，除非本人、與本人具有信賴關係或其他特殊原因，難認有
    何流通使用之可能，一般人均有妥為保管防阻他人任意使用
    之認識；縱使特殊情況偶有交付他人使用之需，亦必然深入
    瞭解用途及合理性後，再行提供以使用，方符常情；且該等
    專有物品如落入不明人士手中，而未加以闡明正常用途，極
    易被利用為與財產有關之犯罪工具，此為吾人依一般生活認
    知所易於體察之常識。查被告為成年人且有多項前科，又其
    向多家銀行貸款未還，可見其社會經驗豐富，亦具相當智識
    ，就提供帳戶與不認識之人使用，將為他人作為詐欺犯罪之
    工具，而有幫助他人犯罪之可能，自難諉為不知，亦非全然
    無可預見。是被告可預見金融帳戶存摺提供詐騙集團使用，
    將幫助詐騙集團實施詐欺犯罪，但因貪圖區區之出賣或處分
    帳戶之利益，仍將上開帳戶售予或處分予詐騙集團使用，被
    告顯有縱有人以其金融帳戶實施詐欺犯罪亦不違背其本意之
    幫助故意自明。是以，本案事證至明，應依法論科。(8)、本
    案事證既明，被告仍聲請本院傳喚證人鄧穩勝、李志鈞，欲
    證明其搬家時，將帳戶資料放置機車置物箱內云云，無此項
    調查必要，況被告即使果真曾在該二證人面前，將帳戶資料
    放置機車置物箱內，然被告嗣後仍可取出再不法處分予詐騙
    集團，況本院上開認定，被告開戶之初即有不法處分之意圖
    ，被告更有故意在他人面前將自己極為私密而本不應讓他人
    知悉之帳戶資料放入機車置物箱內，嗣再在該他人不在場之
    情況下取出帳戶加以處分之可能，明乎此，該二證人即使證
    明被告所稱之上開待證事項，仍不足為被告有利之認定，當
    無調查該二證人之必要，併此敘明。
二、核被告所為，係犯刑法第30條第1 項前段、第339 條第1 項
    之幫助詐欺罪。被告有上開前科，甫於94年8 月23日執行完
    畢，有台灣高等法院被告前案紀錄表1 份在卷可稽，其於執
    行完畢五年內再故意犯本件有期徒刑以上之罪，為累犯，依
    刑法第47條第1 項之規定加重其刑，被告為詐欺之從犯，應
    依刑法第30條第2 項之規定減輕其刑，並先加後減。爰審酌
    被告提供上開帳戶供詐騙集團使用，助長訛詐風氣，且使執
    法人員難以追查該詐騙集團之真實身分，惡性非輕，其犯後
    猶一再以謊言卸責，及被害人受損之程度等一切情狀，量處
    如主文所示之刑。被告行為時係在96年4 月24日以前，且又
    無其他不得減刑之事項，自應中華民國九十六年罪犯減刑條
    例之規定減刑之，並諭知易科罰金之折算標準。
據上論斷，應依刑事訴訟法第299 條第1 項前段，刑法第30 條
第1 項前段、第2 項、第339 條第1 項、第47條第1 項、第41條
第1 項前段，刑法施行法第1 條之1 第1 項、第2 項前段，中華
民國96年罪犯減刑條例第2 條第1 項第3 款、第7 條、第9 條，
判決如主文。
本案經檢察官徐文豪到庭執行職務
中    華    民    國    97    年    9     月    25    日
                  刑事第三庭審判長法  官  謝順輝
                                  法  官  陳振嘉
                                  法  官  曾雨明
以上正本證明與原本無異。
如不服本判決，應於判決送達後10日內向本院提出上訴狀（應附
繕本），其未敘述上訴理由者，應於上訴期間屆滿後20日內補提
理由書狀於本院，上訴於臺灣高等法院。
                                  書記官  蘇  萱
中    華    民    國    98    年    12    月    24    日
附錄論罪法條：
中華民國刑法第339條：
意圖為自己或第三人不法之所有，以詐術使人將本人或第三人之
物交付者，處5年以下有期徒刑、拘役或科或併科1千元以下罰金
。
以前項方法得財產上不法之利益或使第三人得之者，亦同。
前二項之未遂犯罰之。


司法院資訊處製作；財團法人民間司法改革基金會備份。
